【裁判字號】    95,交訴,102
【裁判日期】    951019
【裁判案由】    業務過失致死
【裁判全文】
臺灣臺北地方法院刑事判決             95年度交訴字第102號
公  訴  人  臺灣臺北地方法院檢察署檢察官
被      告  乙○○
上列被告因業務過失致死案件，經檢察官提起公訴（九十五年度
偵字第一六三八六號、第一七二三○號），被告於準備程序中就
被訴事實為有罪之陳述，經本院合議庭裁定改用簡式審判程序，
判決如下：
    主  文
乙○○從事業務之人，因業務上之過失致人於死，處有期徒刑伍
月，如易科罰金，以新臺幣壹仟元折算壹日，緩刑貳年。
    事  實
一、乙○○自民國九十四年八月三日起受僱於臺北汽車客運股份
    有限公司（下稱臺北客運公司）擔任營業大客車駕駛，係從
    事駕駛業務之人，於九十五年七月三十一日清晨七時十分許
    ，駕駛車牌號碼：二Ｕ—二七三號營業大客車，沿臺北市○
    ○○路西往東方向行駛，行至民生東路、塔悠路交岔路口處
    ，欲左轉塔悠路時，適有文孫管由北往南行走於該交岔路口
    之行人穿越道，乙○○本應注意駕駛車輛行近行人穿越道前
    ，需減速慢行，遇有行人穿越時，無論有無交通警察指揮或
    號誌指示，均應暫停讓行人先行通過，而當時情形天候晴，
    有日間自然光線，路面鋪裝柏油、乾燥狀態、無缺陷、無障
    礙物，視距良好，並無不能注意之情事，竟疏未減速慢行並
    禮讓文孫管優先通過，致所駕駛大客車左前方撞擊文孫管，
    文孫管因而人車倒地，受有顱底骨折併頭皮挫裂傷連等傷害
    ，經緊急送往國軍松山醫院救治，延至當日八時五十七分許
    ，不治死亡，嗣臺北市政府警察局松山分局交通分隊警員經
    乙○○以電話報案前往現場處理，乙○○在電話中已向警員
    表明肇事人及地點，自首犯罪並接受裁判。
二、案經臺灣臺北地方法院檢察署檢察官據報相驗後自動檢舉，
    暨臺北市政府警察局松山分局報請臺灣臺北地方法院檢察署
    檢察官偵查起訴。
    理  由
一、上揭事實業據被告於警詢（見偵卷第六至十頁、第二十、二
    一頁、相卷第三至七頁）、偵查（見偵卷第五三、四八頁）
    、本院準備程序（見本院卷第十五頁）、審理程序（見本院
    卷第二四頁）中坦承不諱，並有國軍松山醫院死亡通知單（
    見偵卷第十五頁）、車牌號碼：二Ｕ—二七三號營業大客車
    行車執照（見偵卷第十六頁）、被告職業聯結車駕駛執照（
    見偵卷第十六頁）、臺北市政府警察局松山分局交通分隊道
    路交通事故補充資料表（見偵卷第十九頁）、臺北市政府警
    察局松山分局道路交通事故當事人酒精測定紀錄表（見偵卷
    第二四頁）、交通事故血液酒精濃度檢測調查表（見偵卷第
    二五頁）、臺北市政府警察局松山分局交通分隊道路交通事
    故當事人登記聯單（見偵卷第二六頁）、道路交通事故調查
    報告表（見偵卷第二七、二八頁）、行車紀錄器紀錄紙（見
    偵卷第二九頁）、道路交通事故現場圖（見偵卷第三十頁）
    、臺北市○○○○○道路交通事故照片黏貼紀錄表（見偵卷
    第三一至三六頁）、臺北市政府警察局松山分局九十五年八
    月二十一日北市警松分刑字第○九五三二六一○四○○號函
    附行車紀錄器紀錄紙暨分析報告書（見偵卷第五二至五四頁
    ）、九十五年七月三十一日相驗筆錄（見相卷第三二至三四
    頁）、臺北汽車客運股份有限公司員工服務證（見相卷第三
    五、三六頁）及臺北市○○○○○道路交通事故肇事人自首
    情形紀錄表（見本院卷第二十之一頁）附卷足憑，又被害人
    文孫管因本件車禍而受有顱底骨折併頭皮挫裂傷連等傷害，
    經緊急送醫救治，仍不治死亡，業經臺灣臺北地方法院檢察
    署檢察官督同檢驗員相驗無訛，並製有臺灣臺北地方法院檢
    察署相驗屍體證明書（見相卷第三七頁）、九十五年七月三
    十一日履勘現場筆錄（見相卷第三八、三九頁）及臺灣臺北
    地方法院檢察署法醫驗斷書（見相卷第四十至四五頁）在卷
    足憑，足徵被告之自白與事實相符，應堪採信。綜上，本件
    事證明確，被告犯行洵堪認定，應予依法論科。
二、被告乙○○係職業大客車駕駛人，受僱於臺北客運公司以駕
    駛大客車載運乘客為業，為從事駕駛業務之人，駕駛上揭大
    客車，疏未減速慢行並禮讓被害人文孫管優先通過行人穿越
    道，致所駕駛大客車撞擊被害人文孫管，被害人文孫管並因
    此而死亡，核被告所為，係犯刑法第二百七十六條第二項之
    業務過失致死。又「汽車行近行人穿越道前，應減速慢行，
    遇有行人穿越時，無論有無交通警察指揮或號誌指示，均應
    暫停讓行人先行通過，此乃道路交通安全規則，為維護行人
    安全所規定之保護措施。汽車駕駛人，不依前揭規定讓行人
    優先通行，因而致人受傷或死亡，應負刑事責任者，並於道
    路交通管理處罰條例第八十六條第一項規定，加重其刑，用
    以促使汽車駕駛人提高警覺，注意行人安全。無論因故意或
    過失，違反注意義務，未暫停讓行人先行通過，因而致人傷
    亡者，均有上開加重其刑之適用。」，有最高法院八十八年
    度台上字第六九六號判決參照，被告未依前揭規定禮讓行人
    即被害人文孫管優先通行行人穿越道，因而致被害人文孫管
    死亡，應依道路交通管理處罰條例第八十六條第一項加重其
    刑。又查，被告於本件車禍發生後已親自打電話向警方報案
    ，於電話中報明肇事人之姓名、地點並請警方前往處理等情
    ，有臺北市○○○○○道路交通事故肇事人自首情形紀錄表
    附卷足憑（見本院卷第卷第二十之一頁），堪認被告犯本罪
    後，在有偵查犯罪職權之機關未發覺犯人為何人前，即自首
    為肇事人，且於事後接受審判，核符刑法第六十二條前段所
    定自首之要件，應適用刑法第六十二條前段之規定減輕其刑
    ，並依法先加後減之。爰審酌被告為從事駕駛業務之人，竟
    未依前揭規定禮讓行人即被害人文孫管優先通行，導致本件
    車禍之發生，被害人文孫管因此傷重不治死亡，然念被告犯
    後坦承犯行，深表悔悟，且已與被害人文孫管之繼承人鍾榮
    宙、文靜宜、甲○○達成民事和解，有和解書（見本院卷第
    十七頁）、領款收據（見本院卷第十八、十九頁）及刑事陳
    報狀（見本院卷第二十頁）附卷足憑，及被告之品行、智識
    程度等一切情狀，量處如主文所示之刑，並諭知易科罰金之
    折算標準，以資懲儆。末查，被告未曾因故意犯罪受有期徒
    刑以上刑之宣告，有臺灣高等法院被告前案紀錄表在卷可稽
    （見本院卷第五頁），信經此教訓，當知警惕而無再犯之虞
    ，本院因認對其所宣告之刑，以暫不執行為適當，爰依刑法
    第七十四條第一項第一款之規定，併予宣告緩刑，用啟自新
    。
據上論斷，應依刑事訴訟法第二百七十三條之一第一項、第二百
九十九條第一項前段，道路交通管理處罰條例第八十六條第一項
，刑法第二百七十六條第二項、第四十一條第一項前段、第六十
二條前段、第七十四條第一項第一款，刑法施行法第一條之一，
判決如主文。
本案經檢察官丙○○到庭執行職務。
中    華    民    國    95    年    10    月    19    日
                  刑事第十四庭  法  官  李家慧
以上正本證明與原本無異。
如不服本判決，應於判決送達後10日內，向本院提出上訴狀。
                                書記官  楊文祥
中    華    民    國    95    年    10    月    20    日
附錄本件論罪科刑法條：修正前刑法第276條第2項。
中華民國刑法第276條
（過失致死罪）
因過失致人於死者，處 2 年以下有期徒刑、拘役或 2 千元以下
罰金。
從事業務之人，因業務上之過失犯前項之罪者，處 5 年以下有期
徒刑或拘役，得併科 3 千元以下罰金。


司法院資訊處製作；財團法人民間司法改革基金會備份。
